最高法院刑事判決　　　　　　　一○○年度台上字第二一一號
上　訴　人　台灣高等法院台中分院檢察署檢察官
被　　　告　謝銘榜
上列上訴人因被告妨害自由案件，不服台灣高等法院台中分院中
華民國九十八年九月十六日第二審判決（九十八年度上訴字第一
七一八號，起訴案號：台灣苗栗地方法院檢察署九十七年度偵字
第五六五０號），提起上訴，本院判決如下：
    主  文
上訴駁回。
    理  由
按刑事訴訟法第三百七十七條規定：上訴於第三審法院，非以判
決違背法令為理由，不得為之。是提起第三審上訴，應以原判決
違背法令為理由，係屬法定要件，如果上訴理由書狀並未依據卷
內訴訟資料，具體指摘原判決不適用何種法則或如何適用不當，
或所指摘原判決違法情事，顯與法律規定得為第三審上訴理由之
違法情形，不相適合時，均應認其上訴為違背法律上之程式，予
以駁回。本件原判決撤銷第一審之科刑判決，改判諭知被告謝銘
榜（加重強制猥褻部分已經軍事審判機關判處罪刑確定）不受理
之判決，係以公訴意旨略稱：被告係後備第九０三旅步四營步三
連中尉排長，為職業軍人，平日任職於陸軍斗煥坪營區。民國○
○○年○月○○日下午二時許，其在○○縣○○鎮○○路○○○
號之二地下室之「網路○○」網路咖啡店內玩線上遊戲時，見女
童Ａ（下稱Ａ童，係未滿十二歲之兒童，人別資料詳卷）來到其
座位旁觀看其遊戲情形，且Ａ童之母親Ｂ女（人別資料詳卷）及
姊姊均因專注於上網而疏於照顧Ａ童，竟一時色心大起，違背Ａ
童之意願，強行將年幼不敢抵抗之Ａ童拉至店外，再抱至其停放
於附近之小客車內，載往同鎮○○里「○○汽車旅館」，而以非
法之方法，剝奪Ａ童之行動自由。嗣其並在上開旅館二０六號房
內，對Ａ童實施性侵害，因認為被告涉犯刑法第三百零二條第一
項之非法剝奪行動自由罪嫌云云。惟按對於被告無審判權者，應
諭知不受理之判決，刑事訴訟法第三百零三條第六款定有明文，
經查本件被告於上述時地，將Ａ童強行帶離「○○網咖」至「○
○汽車旅館」之行為，係犯刑法第三百零二條第一項之妨害自由
罪，其在「○○汽車旅館」對Ａ童實施性侵害，係犯刑法第二百
二十一條之一之加重強制性交罪或同法第二百二十四條之一之加
重強制猥褻罪，上開妨害自由罪及加重強制性交或加重強制猥褻
罪均係出自被告單一犯意下整體行為之一部分，且二者依社會一
般觀念，具有密切關連性，應僅論以加重強制性交或加重強制猥
褻一罪，而被告為職業軍人，上開加重強制性交或加重強制猥褻
罪，依陸海空軍刑法第七十六條第一項第七款規定，應依軍事審
判法審判，普通法院對之並無審判權，乃撤銷第一審之科刑判決
，改判諭知不受理之判決。業已詳敘其論斷之理由。上訴意旨略
稱：被告於上揭時地違背Ａ童之意願，將其由網路咖啡店，強押
至其自小客車內，再將Ａ童載往汽車旅館性侵，無論空間之變化
甚鉅，其間亦持續一段並非短暫之時間，更非強制性交當時所必
然造成妨害被害人身體自由之行為，此部分行為依社會一般人之
通念，非可認為係單一社會評價之犯罪行為，應另行成立妨害自
由之罪名。因現行刑法已廢除牽連犯之規定，法院就妨害自由部
分自有審判權。惟原審認被告上揭全部犯行，僅係單一社會評價
之犯罪行為，後段之加重強制性交或加重強制猥褻犯行吸收前段
之妨害自由犯行，法院並無審判權，而為公訴不受理之判決，顯
然認事用法違背經驗與論理法則，且有適用法則不當之違法云云
。惟按犯罪事實之一部應依軍事審判法審判時，全部依軍事審判
法審判之，同法第三十四條規定甚明。本件依公訴意旨所指，被
告於前揭「網路○○」網路咖啡店內即有對Ａ童性侵害之犯意，
遂將Ａ童強行載至「○○汽車旅館」，予以強制猥褻得逞（依軍
事審判機關確定判決認定被告強制猥褻後，又將Ａ童載回上揭網
路咖啡店），是則被告於剝奪Ａ童行動自由繼續中對Ａ童強制猥
褻之犯行，縱非如原判決所認係實質上一罪，而應成立另一剝奪
行動自由罪，亦因二罪間具有重疊法律現象之想像競合犯裁判一
罪之關係，而應從較重之加重強制猥褻罪處斷。因被告犯罪事實
一部之加重強制猥褻罪，應依軍事審判法審判，揆諸前引規定，
本件普通法院仍無審判權，而於原審判決之結果並無不同。上訴
意旨憑持己見而為指摘，難謂已符合首揭法定之第三審上訴要件
。其上訴違背法律上之程式，應予駁回。
據上論結，應依刑事訴訟法第三百九十五條前段，判決如主文。
中    華    民    國  一○○  年    一    月   十三   日
                      最高法院刑事第七庭
                          審判長法官  邵  燕  玲  
                                法官  李  伯  道  
                                法官  孫  增  同  
                                法官  李  嘉  興  
                                法官  黃  正  興  
本件正本證明與原本無異
                                      書  記  官  
中    華    民    國  一○○  年    一    月   十九   日
                                                     Ｍ